最高法院刑事判決　　　　　　　　　　　　　　　九十一年度台上字第四一二七號
　　上　訴　人　甲○○
　　選任辯護人　鄭
　　上　訴　人　乙○○
右上訴人等因搶奪案件，不服台灣高等法院中華民國八十九年二月二十九日第二審更
審判決（八十八年度上更(一)字第五一號，起訴案號：台灣台北地方法院檢察署八十四
年度偵字第二四四四六、二五八一０號），提起上訴，本院判決如左：
    主  文
原判決關於乙○○部分撤銷，發回台灣高等法院。
甲○○之上訴駁回。
    理  由
一、撤銷發回部分（乙○○部分）：
本件原判決認定上訴人乙○○係瘖人，與其同為瘖人之男友張思懷（業經第一審
判處有期徒刑三年六月確定）共同意圖為自己不法之所有，於民國八十四年九月六日
十四時許，在台北市○○○路○段一二三巷前，先由乙○○進入華信銀行松山分行，
尋找提領鉅款之客戶，俟尋得簡麗華提領鉅額現金走出該分行外時，乙○○即以暗號
傳達在外守候之張思懷尾隨簡麗華，趁簡麗華無防備之際，下手搶奪其吊於胸前內有
現金新台幣（下同）六十八萬五千元之手提袋，得手後朋分花用等情。因而撤銷第一
審關於乙○○搶奪部分之判決，改判論處乙○○共同搶奪罪刑，固非無見。
惟查：原判決認定乙○○有夥同張思懷共同搶奪犯行，係以被害人簡麗華之指訴、上
訴審勘驗錄影帶之勘驗筆錄為論據。惟乙○○自始否認有夥同張思懷搶奪及於前揭時
間進入華信銀行松山分行尋找提領鉅款之人情事。雖華信銀行松山分行檢送當日之錄
影帶經上訴審受命法官勘驗結果，發現簡麗華自當日（八十四年九月六日）下午進入
銀行大門至十四時五分離開大門，此期間適有長髮著黑色衣服之女子自十四時零分四
十秒入大門，至十四時五分出大門，而該長髮著黑色衣服之女子背面經簡麗華指認即
乙○○，此有上訴審之勘驗筆錄（見上訴審卷第一八三頁）及簡麗華之指證（見上更
(一)審卷第五十八頁）可稽。然該錄影帶已滅失，遍尋無著（見原判決第六頁第十一行
），無從再行勘驗，至上訴審之勘驗筆錄並無記載該長髮著黑色衣服之女子經勘驗結
果即乙○○，則能否僅憑簡麗華片面指訴，遽認該長髮著黑色衣服之女子即為乙○○
？仍非無疑。又共同被告張思懷自警訊起均稱乙○○無參與搶奪犯行（見警訊卷第十
四頁至第十六頁、偵字第二四四四六號卷第十三頁反面、十四頁、第一一四頁至第一
一五頁）。原判決未調查簡麗華之指訴是否與事實相符及說明張思懷有利於乙○○之
供詞何以不足採之理由，遽行判決，不僅有嫌速斷，並有判決理由不備之違法。乙○
○上訴執以指摘，為有理由，原判決關於乙○○部分有撤銷發回更審之原因。
二、甲○○上訴駁回部分：
按刑事訴訟法第三百七十七條規定，上訴於第三審法院，非以判決違背法令為理由，
不得為之。是提起第三審上訴，應以原判決違背法令為理由，係屬法定要件。如果上
訴理由狀並未依據卷內訴訟資料，具體指摘原判決不適用何種法則或如何適用不當，
或所指摘原判決違法情事，顯與法律規定得為第三審上訴理由之違法情形，不相適合
時，均應認其上訴為違背法律上之程式，予以駁回。本件上訴人甲○○上訴意旨略稱
：(一)、原判決認定甲○○與蘇建龍、石國基及一不詳姓名之成年女子，於八十四年七
月四日上午十時四十分許，在台北市○○○路○段九十四號台灣省合作金庫古亭支庫
前共同搶奪領取鉅款之王世綱一百六十萬元等情，然蘇建龍、石國基均供稱不認識甲
○○，且稱甲○○未參與搶奪犯行等語，原判決就此有利於甲○○之供詞未說明何以
不足採之理由，自有判決理由不備之違法。(二)、蘇建龍於警訊曾供稱「搶奪集團成員
為我、石國基（河馬）、阿球（林誌誠）、劉淑芳及台中北上之不認識朋友三人組成
，都由石國基負責」（見警訊卷第五頁、第七頁反面）。蘇建龍所稱之「阿球」者即
林志誠，應係蘇建龍所稱共同搶奪王世綱現款之人，甲○○於原審曾聲請調閱林志誠
之前案判決資料，究明真相，原審未予審究，遽予判決，自有未合云云。
惟查：(一)、蘇建龍、石國基固均供稱不認識甲○○（見上更(一)審卷第一一四頁、第一
一六頁反面），且稱甲○○未參與搶奪犯行（見上更(一)審卷第一一六頁反面、第一一
七頁反面），然甲○○則稱認識石國基（見上更(一)審卷第六十頁），原判決已敘明蘇
建龍、石國基上開供詞係迴護甲○○之詞，為不足取之理由，並無判決理由不備之違
法情形存在。(二)、蘇建龍於警訊雖供稱「搶奪集團成員為我、石國基（河馬）、阿球
（林志誠）、劉淑芳及台中北上之不認識朋友三人組成，都由石國基負責」等語。惟
原判決已敘明此供詞尚不足為甲○○有利之認定之理由，此事實審法院職權適法之行
使，其判斷既與論理法則及經驗法則無違，不得任意指為違法。至於原審調閱台灣士
林地方法院八十四年度訴字第二三０號及台灣宜蘭地方法院八十五年度訴字第五一二
號林志誠搶奪案之判決（見上更(一)審卷第一四九頁至第一五四頁），查其搶奪之時間
、地點、對象，均與本件不同；且林志誠固稱與石國基為同學，但否認其綽號為「阿
球」且供稱未與石國基等搶奪云云（見上更(一)審卷第一三九頁反面、第一四０頁），
原審已予調查審究，自無應於審判期日調查之證據而未予調查之違法情形。甲○○上
訴意旨所指摘原判決違法事項，顯與法律規定得為第三審上訴理由之違法情形不相適
合，其上訴違背法律上之程式，應予駁回。
據上論結，應依刑事訴訟法第三百九十七條、第四百零一條、第三百九十五條前段，
判決如主文。
中      華      民      國    九十一    年      七      月    二十五    日
                              最高法院刑事第九庭
                                  審判長法官  陳  炳  煌
                                        法官  陳  正  庸
                                        法官  韓  金  秀
                                        法官  吳  信  銘
                                        法官  徐  文  亮
      右正本證明與原本無異
                                              書  記  官
中      華      民      國    九十一    年      七      月    三十一    日
